臺灣板橋地方法院刑事判決　　　　　　　95年度訴字第3578號
公　訴　人　臺灣板橋地方法院檢察署檢察官
被　　　告　甲○○
　　　　　　　　　　樓
上列被告因違反毒品危害防制條例案件，經檢察官提起公訴（95
年度毒偵字第7290號），本院於準備程序進行中，被告就被訴事
實為有罪之陳述，經告知被告簡式審判程序之旨，並聽取當事人
之意見後，合議庭裁定由受命法官獨任進行簡式審判程序，判決
如下：
    主  文
甲○○施用第一級毒品，處有期徒刑陸月，如易科罰金，以銀元
佰元折算壹日；又施用第二級毒品，處有期徒刑月，如易科
罰金，以銀元佰元折算壹日。應執行有期徒刑捌月，如易科罰
金，以銀元佰元折算壹日。
    事  實
一、甲○○曾有賭博、詐欺罪等前科（於本案不構成累犯），前
    於民國91年間，因違反毒品危害防制條例案件，經本院以91
    年度毒聲字第3509號裁定送觀察、勒戒後，認無繼續施用毒
    品傾向，嗣於91年11月14日釋放，並由臺灣板橋地方法院檢
    察署檢察官於91年11月25日以91年度毒偵字第3619號不起訴
    處分確定。詎猶不知悔改，於前揭觀察、勒戒執行完畢釋放
    後5 年內，分別基於施用第一級、第二級毒品之犯意，於95
    年5 月27日1 時30分許採尿前26小時、96小時內之某時，在
    臺北縣板橋市○○路某友人住處，以針筒注射之方式，施用
    第一級毒品海洛因；另以吸食器燒烤產生煙霧之方式，施用
    第二級毒品甲基安非他命（起訴書誤載為安非他命）。嗣於
    95年5 月26日22時許，為警在臺北市萬華區○○○路與峨嵋
    街口處臨檢查獲，而得悉上情。
二、案經臺北市政府警察局中正第一分局移送臺灣臺北地方法院
    檢察署呈請臺灣高等法院檢察署檢察長令轉臺灣板橋地方法
    院檢察署檢察官偵查後起訴。
    理  由
一、前揭事實，業據被告甲○○於本院訊問時坦承不諱，另其為
    警查獲經採集尿液送臺灣檢驗科技股份有限公司囑託鑑定結
    果，確呈鴉片類、安非他命類陽性反應，且甲基安非他命之
    濃度反應遠高於安非他命之濃度反應，有該公司95年6 月9
    日濫用藥物尿液檢驗報告、臺北市政府警察局中正第一分局
    95年5 月移送煙毒麻醉藥品人犯尿液檢體對照表各1 份在卷
    可稽，足以佐證被告自白與事實相符，堪以採信。又人體施
    用甲基安非他命後，其主要代謝物中，未改變型態之甲基安
    非他命占施用劑量達百分之43，安非他命則約為百分之5；
    人體若係施用安非他命後，主要代謝物中則有未改變型態之
    安非他命，但無甲基安非他命，此經法務部調查局以93 年5
    月4 日調科壹字第09362413980 號函釋明在案，足見人體若
    施用安非他命，其尿液代謝物不可能出現甲基安非他命，惟
    人體若施用甲基安非他命，其尿液代謝物除主要有甲基安非
    他命外，亦可能有少量之安非他命。是本案被告之尿液除呈
    現少量之安非他命陽性反應外，主要係呈現甲基安非他命之
    陽性反應，依上開函示，被告自不可能係施用安非他命，而
    應係施用甲基安非他命，故公訴意旨認被告係施用安非他命
    ，尚有誤會，附此敘明。再被告前因違反毒品危害防制條例
    案件，經本院以91年度毒聲字第3509號裁定送觀察、勒戒後
    ，認無繼續施用毒品傾向，嗣於91年11月14日釋放，並由臺
    灣板橋地方法院檢察署檢察官於91年11月25日以91年度毒偵
    字第3619號不起訴處分確定，有不起訴處分書、臺灣高等法
    院被告前案紀錄表各1 份附卷可稽，足徵被告經觀察、勒戒
    執行完畢釋放後，5 年內再犯施用第一級、第二級毒品之事
    證明確，被告犯行洵堪認定。
二、按行為後法律有變更者，適用行為時之法律。但行為後之法
    律有利於行為人者，適用最有利於行為人之法律，刑法第2
    條第1 項定有明文。又比較時應就罪刑有關之共犯、未遂犯
    、想像競合犯、牽連犯、連續犯、結合犯，以及累犯加重、
    自首減輕暨其他法定加減（如身分加減）與加減例等一切規
    定，綜其全部罪刑之結果而為比較。再從刑附屬於主刑，除
    法律有特別規定者外，依主刑所適用之法律（最高法院95年
    第8 次刑事庭會議決議參照）。查被告行為後，刑法部分條
    文於95年7 月1 日修正施行，茲就比較情形分述如下：
（一）被告行為時之刑法第41條第1項前段規定：「犯最重本刑
      為5年以下有期徒刑以下之刑之罪，而受6個月以下有期徒
      刑或拘役之宣告，因身體、教育、職業、家庭之關係或其
      他正當事由，執行顯有困難者，得以1元以上3元以下折算
      1 日，易科罰金。」依斯時有效施行之罰金罰鍰提高標準
      條例第2 條前段規定（業於95年5 月17日經總統以華總一
      義字第09500069791 號令修正公布刪除，並自95年7 月1
      日起生效），依刑法第41條易科罰金者，就其原定數額提
      高為100 倍折算1 日。則本件被告行為時之刑法及罰金罰
      鍰提高標準條例關於易科罰金折算標準之規定，係以銀元
      300 元折算1 日，經折算為新臺幣後，應以新臺幣900 元
      折算1 日；而現行刑法第41條第1 項前段規定：「犯最重
      本刑為5 年以下有期徒刑以下之刑之罪，而受6 個月以下
      有期徒刑或拘役之宣告者，得以新臺幣1000元、2000元或
      3000元折算1 日，易科罰金。」比較修正前、後關於易科
      罰金折算標準之規定，以修正前刑法第41條第1 項前段及
      修正前罰金罰鍰提高標準條例第2 條前段規定，較有利於
      行為人。
（二）修正前刑法第41條第2項規定：「併合處罰之數罪，均有
      前項情形，其應執行之刑逾6月者，亦同。」修正後同條
      項規定：「前項規定於數罪併罰，其應執行之刑未逾6月
      者，亦適用之。」顯示若數罪併罰，其應執行之刑逾6月
      時，應以修正前刑法仍得易科罰金之規定較有利於行為人
      。
（三）修正前刑法第51條第5 款規定：「數罪併罰，分別宣告其
      罪之刑，依左列各款定其應執行者：宣告多數有期徒刑者
      ，於各刑中之最長期以上，各刑合併之刑期以下，定其刑
      期。但不得逾20年。」修正後刑法第51條第5 款規定：「
      宣告多數有期徒刑者，於各刑中之最長期以上，各刑合併
      之刑期以下，定其刑期。但不得逾30年。」經比較結果，
      修正後刑法並非較有利於被告，自應依修正前刑法第51條
      第5 款規定，定其應執行之刑。
（四）綜合上述修正前後條文而為比較，應依刑法第2條第1項前
      段之規定，整體適用被告行為時即修正前刑法之相關規定
      ，合先敘明。
三、核被告甲○○所為，係犯毒品危害防制條例第10條第1 項、
    第2 項之施用第一級、第二級毒品罪。被告為上開施用第一
    、二級毒品前持有毒品之低度行為，應分別為其施用之高度
    行為所吸收，均不另論罪。被告所犯上開二罪，犯意各別，
    行為互殊，應分論併罰。爰審酌被告不思尋求正當之身心發
    展，竟施用毒品，戕害一己之身心健康，對社會治安可能之
    危害程度非微，惟其於犯後尚知坦認犯行等一切情狀，分別
    量處如主文所示之刑，及諭知易科罰金之折算標準；並定其
    應執行之刑後，諭知易科罰金之折算標準。
據上論斷，應依刑事訴訟法第273條之1第1項、第299條第1項前
段，毒品危害防制條例第10條第1 項、第2 項，刑法第11條前段
、第2 條第1 項前段、修正前第41條第1 項前段、第2 項，修正
前第51條第5 款、修正前罰金罰鍰提高標準條例第2 條，判決如
主文。
本案經檢察官張瑞娟到庭執行職務。
中　　華　　民　　國　　96　　年　　1 　　月　　10　　日
                          刑事第七庭  法  官  李 君 豪
上列正本證明與原本無異。
如不服本判決，得自收受送達之日起10日內向本院提出上訴狀（
須附繕本）。
                                      書記官  蕭 汝 芳
中　　華　　民　　國　　96　　年　　1 　　月　　10　　日
附錄本案論罪科刑法條全文：
毒品危害防制條例第10條
施用第一級毒品者，處6月以上5年以下有期徒刑。
施用第二級毒品者，處3年以下有期徒刑。
